【裁判字號】    99,台上,2514
【裁判日期】    990429
【裁判案由】    違反毒品危害防制條例
【裁判全文】
最高法院刑事判決            九十九年度台上字第二五一四號
上  訴  人  甲○○
            乙○○
上 列一 人
選任辯護人  廖瑞鍠律師
上列上訴人等因違反毒品危害防制條例案件，不服台灣高等法院
台中分院中華民國九十九年一月十二日第二審判決（九十八年度
上訴字第一三七七號，起訴案號：台灣台中地方法院檢察署九十
七年度偵字第一六０九二、一七一八八號），提起上訴，本院判
決如下：
    主  文
上訴駁回。
    理  由
按刑事訴訟法第三百七十七條規定，上訴於第三審法院，非以判
決違背法令為理由，不得為之。是提起第三審上訴，應以原判決
違背法令為理由，係屬法定要件。如果上訴理由書狀並未依據卷
內訴訟資料，具體指摘原判決不適用何種法則或如何適用不當，
或所指摘原判決違法情事，顯與法律規定得為第三審上訴理由之
違法情形，不相適合時，均應認其上訴為違背法律上之程式，予
以駁回。本件上訴人甲○○上訴意旨略稱：(一)、證人張蘇連於警
詢及檢察官偵查中所陳述之內容，與其於第一審審理中所證述之
情節不同，其於警詢及檢察官偵查中陳述各情並非事實，不能據
為不利於甲○○認定之依據。且甲○○於原審已爭執張蘇連於警
詢及檢察官偵查中之供述非出於任意性，並多次聲請原審傳喚張
蘇連到庭調查。乃原審未傳喚張蘇連到庭調查，復就張蘇連於警
詢及檢察官偵查中陳述各情，未調查其供述是否係出於任意性。
又上訴人於原審審理中辯稱：若張蘇連未施用海洛因，則其即無
向甲○○購買海洛因之可能，而採取張蘇連之尿液即能查明上情
，乃原審就上情未為調查，且未斟酌甲○○購買海洛因係為供己
施用，逕以並非明確之證據而為不利於甲○○之認定，於法有違
。(二)、檢察官於偵查中訊問張蘇連時，未依刑事訴訟法第一百八
十六條第二項告知其得拒絕證言，即令其具結後為證言。縱認甲
○○有販賣海洛因之犯行，然甲○○犯罪情節輕微並對公共利益
危害不大，亦應依刑事訴訟法第一百五十八條之四權衡法則之規
定，認該等供述證據為無證據能力。乃原判決援引張蘇連於檢察
官偵查中之陳述，為不利於甲○○之認定，於法有違等語。上訴
人乙○○上訴意旨略稱：(一)、乙○○於案發後即遭羈押，不可能
與證人徐定野、張蘇連有何接觸，足見徐定野、張蘇連於第一審
有利於乙○○證述各情係屬事實，且徐定野於第一審審理中證稱
：「警察說如果我不配合這樣講，就要將我收押，不然要新台幣
（下同）十萬元交保，還說我媽媽也會有事情」；張蘇連於第一
審審理中證稱：「是第三分局的人，但我不知道是誰，要我跟他
好好配合，要說毒品跟甲○○、乙○○二人買的，不然他們不會
放過我」等情，足見彼等於警詢中之供述均非出於任意性。雖台
中市警察局第三分局覆稱：徐定野、張蘇連係證人，故製作警詢
筆錄之警員未予錄音、錄影等，然原審就上情未再為調查，即援
引彼等二人於警詢及檢察官偵查中之陳述，據以認定乙○○有如
原判決事實欄一所載之犯行，於法有違。又第一審判決認定乙○
○販賣海洛因七次，而定乙○○之應執行刑為有期徒刑十九年。
而原判決認定乙○○販賣海洛因四次，而定乙○○之應執行刑為
有期徒刑十八年，亦於法有違。(二)、檢察官於偵查中訊問徐定野
、張蘇連時，未依刑事訴訟法第一百八十六條第二項告知彼等得
拒絕證言，即令彼等具結並為證言。縱認乙○○有販賣海洛因之
犯行，然犯罪情節輕微並對公共利益危害不大，亦應依刑事訴訟
法第一百五十八條之四權衡法則之規定，認該等供述證據為無證
據能力。乃原判決援引徐定野、張蘇連於檢察官偵查中之陳述，
為不利於乙○○之認定，於法有違等語。
惟查：原判決認定上訴人二人有原判決事實欄所記載，即販賣及
共同販賣第一級毒品犯行，係以訊據乙○○供承：有以行動電話
與徐定野、張蘇連聯絡；另訊據甲○○供承：有以二十五萬元之
代價，向綽號「游仔」者購入海洛因之事實。上訴人二人雖均否
認有何販賣海洛因之犯行，乙○○辯稱：伊僅偶而代甲○○接聽
電話，未曾販賣海洛因與徐定野、張蘇連；甲○○辯稱：伊僅曾
免費提供海洛因與張蘇連一次，未曾販賣海洛因與張蘇連，又伊
向綽號「游仔」者購買海洛因，係為供自己和乙○○施用云云。
然查乙○○有如原判決事實欄一、(一)所示之犯行，業據徐定野於
警詢及檢察官偵查中證述甚詳。參酌海巡署台中查緝隊電信監察
譯文表，即徐定野與乙○○以行動電話交談之內容，核與徐定野
所證述之情節相符，而乙○○並自承：（通話中之）一點及三點
是代表買一千元及三千元的海洛因等語；依海巡署台中查緝隊電
信監察譯文表所載，及遠傳電信股份有限公司九十八年二月十四
日遠傳（企管）字第０九八一０二００二五七號函暨附件，顯示
徐定野與乙○○以行動電話聯絡時相關基地台之位置等情，堪認
徐定野不利於乙○○證述各情係屬事實。徐定野於事實審法院審
理中雖為有利於乙○○之供述，並證稱：伊於警詢及檢察官偵查
中供述各情，是因為警察稱伊如不配合如此講，就要將伊收押或
以十萬元交保，伊才說有向乙○○購買海洛因云云。惟參酌徐定
野於警詢及檢察官偵查中係屬證人之身分，其並無遭羈押之虞；
依海巡署台中查緝隊電信監察譯文表所示，及乙○○供稱：一點
及三點是買賣海洛因之用語等情以觀，足見徐定野於事實審法院
改稱各情顯與事實不符；徐定野供稱與甲○○於小時侯就認識，
其亦認識甲○○之配偶乙○○，衡諸彼等間之情誼以觀，徐定野
於警詢中顯無故意誣陷乙○○之可能；警方向徐定野詢問何以有
多次行動電話通話，徐定野供稱僅向乙○○購買海洛因一次；徐
定野於檢察官偵查中陳稱：「（警察有無對你刑求下恐嚇或脅迫
？）沒有」等情以觀，堪認徐定野於警詢中之供述係出於任意性
。又上訴人二人有如原判決事實欄一、(二)至(四)所示之犯行，業據
張蘇連於警詢及檢察官偵查中證述甚詳，參酌海巡署台中查緝隊
電信監察譯文表，即張蘇連與上訴人二人以行動電話交談之內容
，核與張蘇連所證述之情節相符，堪認張蘇連不利於上訴人二人
證述各情係屬事實。張蘇連於事實審法院審理中雖為有利於上訴
人二人之供述，並證稱：伊未向上訴人二人購買海洛因，警詢時
是因為警員稱如不配合他們，就不會放過伊等情。惟參酌張蘇連
於行動電話對話中，均曾提及「一點」、「三點半」等購買海洛
因之用語；張蘇連於九十七年六月二十五日上午九時四十三分詢
問「一點有空嗎？」後，旋於同日九時五十四分許撥打電話予乙
○○稱其已到了，有該日通訊監察譯文附卷可稽，足見張蘇連改
稱各情並非事實；張蘇連於警詢及檢察官偵查中係屬證人之身分
，其並無遭羈押之虞；張蘇連於檢察官偵查中仍為不利於上訴人
二人之證述；張蘇蓮於第一審進行交互詰問時，就檢察官針對通
訊監察譯文內容及偵訊過程之關鍵問題，均答以「我忘記了」等
語，明顯避重就輕等情以觀，堪認張蘇連上開改稱各情並非事實
，並無足取。另甲○○有如原判決事實欄二所示，即以二十五萬
元向綽號「游仔」者購入一兩半海洛因之犯行，業據甲○○供述
明確，核與相關行動電話監察譯文所載內容相符。參酌甲○○為
警查扣之二包物品，經送驗結果其內均含有海洛因成分，有法務
部調查局九十七年七月二十五日調科壹字第０九七二三０三一七
一０號濫用藥物實驗室鑑定書附卷可稽；依行政院衛生署管制藥
品管理局九十三年十月一日管檢字第０九三０００九三五三號函
及九十三年十二月二十二日管宣字第０九三００一二二五號函所
載之內容，暨甲○○相關供述各情以觀，足見該等海洛因並非供
上訴人二人施用，甲○○係意圖營利而販入海洛因。上訴人二人
否認辯解各情，無非係屬事後卸責之詞，不足採信等情，予以綜
合判斷。因而撤銷第一審關於上訴人二人有罪部分判決，就如原
判決事實欄所載部分改判論處上訴人二人販賣及共同販賣第一級
毒品（乙○○四罪，甲○○二罪，乙○○均累犯）罪刑，已於判
決內說明其所憑之證據及其認定之理由。按供述證據前後，雖稍
有參差或互相矛盾，事實審法院非不可本於經驗法則斟酌其他證
據作合理之比較定其取捨，從而供述證據之一部認為真實者予以
採取，亦非證據法則所不許。又認定犯罪事實所憑之證據，並不
以直接證據為限，間接證據亦包括在內；審理事實之法院綜合卷
內之直接、間接證據，本於推理作用，於通常一般人均不致有所
懷疑，得確信其為真實之程度者，非不得據之而為被告有罪事實
之認定。另證據之取捨與證據之證明力如何，均屬事實審法院得
自由裁量、判斷之職權；苟其此項裁量、判斷，並不悖乎通常一
般之人日常生活經驗之定則或論理法則，又於判決內論敘其何以
作此判斷之心證理由者，即不得任意指摘其為違法，而據為提起
第三審上訴之合法理由。原判決綜合上述各項證據資料，認定上
訴人二人確有如原判決事實欄所載之犯行等情，乃其採證認事調
查職權之合法行使，不容任意指為違法。原判決已說明徐定野、
張蘇連於警詢中之陳述均係出於任意性，其所依憑之證據及理由
（原判決理由欄貳、二、(一)、３及(二)、３），上訴意旨指摘原審
就上情未予調查，並無足取。原判決已說明徐定野、張蘇連於檢
察官偵查中陳述各情，其為有證據能力之理由（原判決理由欄壹
、二），縱認原判決所為之論述說明未臻詳細，而有微疵，然於
判決之結果並無影響，依刑事訴訟法第三百八十條規定，仍不得
據為合法之第三審上訴理由。按刑事訴訟法第三百七十條前段規
定：由被告上訴或為被告之利益而上訴者，第二審法院不得諭知
較重於原審判決之刑。所謂原審判決之刑，係指宣告刑而言。原
判決撤銷第一審不當之判決，就乙○○如原判決事實欄一所犯之
罪，於如原判決附表一編號１至４所宣告之刑，均與第一審判決
之宣告刑相同（即第一審判決附表一編號四至七部分），並未諭
知較重於第一審判決之刑，而其就乙○○部分定應執行刑為有期
徒刑十八年，亦與刑法第五十一條第五款之規定無違，乙○○上
訴意旨任意指為違法，並非有據。按有利於被告之證據不採納及
應於審判期日調查之證據，係指該證據倘予採納或經調查所能證
明者，得以推翻原審判決所確認之事實，而得據以為不同之認定
而言。如非事理所必然，或係無從調查之證據方法，即欠缺其調
查之必要性，縱未調查，或未於理由特加說明，均與所謂違背法
令之情形不相適合。上訴人二人上訴意旨並未陳明彼等曾聲請原
審就上訴意旨所載各情再為如何之調查，而原審於準備程序中詢
問甲○○及其原審選任辯護人有無證據聲請調查？甲○○及其原
審選任辯護人均答稱：「無」（原審卷第一二五頁背面），且原
審縱就上情再為調查，亦非得以推翻原審判決所確認之事實，而
得據以為不同之認定，尚不得任意指摘原審有應調查之證據而未
予調查之違法。況原審於最後審判期日調查證據完畢開始辯論前
，審判長問上訴人二人及彼等二人原審選任辯護人尚有何證據請
求調查，上訴人二人及彼等二人原審選任辯護人亦均答稱：「無
」（原審卷第二三九頁背面）。而本院為法律審，上訴人二人在
本院又為此爭執，自非依據卷內資料執為指摘之合法上訴第三審
理由。上訴人二人徒憑己意或就原判決已有說明之事項，或就原
審判斷證據證明力之合法職權行使，漫指其違法，重為單純事實
上之爭執，難謂係適法上訴第三審之理由，彼等之上訴違背法律
上之程式，應均予駁回。
據上論結，應依刑事訴訟法第三百九十五條前段，判決如主文。
中    華    民    國  九十九  年    四    月  二十九  日
                      最高法院刑事第一庭
                          審判長法官  董  明  霈
                                法官  林  茂  雄
                                法官  張  祺  祥
                                法官  林  秀  夫
                                法官  林  錦  芳
本件正本證明與原本無異
                                      書  記  官
中    華    民    國  九十九  年    五    月    六    日
                                                      V

司法院資訊處製作；財團法人民間司法改革基金會備份。
